臺灣高等法院臺南分院刑事裁定　　　　　九十一年度聲再字第一八九號　　　 潛
　　　 聲　請　人
　　　 即受判決人　甲　○　○.
右列聲請人因妨害公務案件，對於本院六十五年度上易字第八七四二號中華民國六十
五年十二月十日確定判決（臺灣高雄地方法院六十五年度易字第一六二三號、臺灣高
雄地方法院檢察署六十五年度偵字第五六三九號），聲請再審，本院裁定如左：
      主      文
再審之聲請駁回。
      理      由
一、聲請再審意旨略以：鈞院六十五年度上易字第八七四二號確定判決，有刑事訴訟
    法第四百二十條第一項第二款原判決所憑之證言、鑑定或通譯已證明其為虛偽者
    ；第三款受有罪判決之人，已證明其係被誣告者；第六款因發現確實之新證據等
    再審事由聲請再審：
(一)本件妨害公務案件係於六十五年間因再審聲請人另案狀告侯至四詐欺、侵佔等罪
    （詳附證一：高雄地檢署六十五年度偵字第○二七九號不起訴處分書）時，由檢
    察官江明蒼偵辦，因當時司法專制腐敗（檢察官以竄改再審人之口供筆錄作為
    貪污工具；掩蓋或當庭偷走再審人之有利證據，作為掩蓋貪污罪證；剪接庭
    訊錄音帶以湮滅罪證；違背證據、經驗法則之採證，為圖利他人不法之所有；
    有據拒採，改採自由心證，以臻貪污圖利，宴請長官及同僚喝酒之特權工具）
    ，故檢察官江明蒼透過同僚侯重信（被告侯至四之姪）去勾串當時之檢察官郭麟
    趾，再以酒宴宴請首席張耀海及同僚郭麟趾、郭明振、鄭增銅等人護航不法圖利
    ，故江明蒼始敢竄改告訴人（即再審聲請人）之口供筆錄（詳附證二：法務部八
    十五檢（一）字第二一九九號函示研判此三字筆畫係事後加填之情形．．等語在
    案可稽。至於宴請長官及同僚之情事，則有張明振、鄭增銅等人告知實情，作為
    貪污圖利之工具，嗣張耀海因車禍身亡，而郭麟趾受宴後聽從侯重信及江明蒼指
    揮，偏信侯重信叔父即被告侯四至片面之詞，誣控再審聲請人之太太洪阿嬌偽造
    文書案（詳附證三，高雄地檢署六十五年度偵字第二八四一號起訴書）未經合法
    傳喚偵查，竟濫權提起偽造文書公訴移送刑庭審判（詳附證四，高雄地院六十五
    年度訴字第四三六號）有罪在案，當時再審聲請人為太太洪阿嬌充任訴訟輔佐人
    ，於同年七月五日言詞辯論時當庭獲得審判長許可下陳述意見（指駁郭檢察官未
    經合法傳喚被告洪阿嬌及有關證人即濫權起訴，為免太沒有良知等語，作為辯詞
    ，並無辱罵之犯意，據實置辯而已，合於刑法第十二條所謂行為非出於故意或過
    失者不罰之規定），奈因當時審判長許國宏早已接受郭檢察官等人勾串，故作偏
    頗審理，並令書記官作不實記錄（未免太沒有良知辯詞之〝未免〞兩字刪除未記
    錄，而作枉判或誤判處被告洪阿嬌有期徒刑二月，緩刑二年在案），並以再審聲
    請人涉嫌妨害公務罪，認再審聲請人有辱罵郭檢察官之犯行而另案起訴（詳附證
    五：高雄地檢署六十五年度偵字第五六三九號）在案，移送刑庭審判（即本再審
    案初判），並勾串審判長蘇鳴東出來公報私怨（因在台中地檢署任職時，曾經枉
    法羈押過再審人十六天之冤獄，受到前司法行政部即現今法務部記過議處暨免職
    負冤獄賠償在案）。另再以故意侵權之民事損害賠償訴訟，嗣經當時檢察官吳鶴
    亭及高雄少年輔育院魏院長等人（再審聲請人之長官）於高雄市○○區○○路吳
    抄手餐廳宴請再審聲請人等人和解息訟在案，但蘇審判長於審判時當庭告知：「
    李先生彼此前怨已釋，不是我（法官）要判你的罪，而是你太太洪阿嬌一、二審
    均被判有罪，故本（妨害公務）案件我無法網開一面、判你無罪，請你見諒。但
    嗣後你太太洪阿嬌之偽造文書案件獲得改判無罪時，你即可依其無罪確定判決重
    提再審之訴，屆時法院自當將你的妨害公務罪還你清白．．」等語，告知實情，
    為此狀請傳喚蘇鳴東審判長到庭對質結證，以解案情之真實。
(二)再審聲請人之太太洪阿嬌被構陷為偽造文書案之被告，雖經一、二審枉法勾串審
    判有罪在案（目的純為包庇及護航檢察官江明蒼，篡改口供筆錄圖利他人即侯四
    至不法之所有，及居心陷害再審聲請人），嗣經再聲請審人代為太太洪阿嬌上訴
    至最高法院，獲其主持公道與正義，指稱依據民法第一○○三條第一項夫妻於日
    常家務互為代理人之明文規定，而作原判決撤銷發回台南高分院續審（詳附證六
    ：六十七年度台上字第九○八號刑事判決可稽；暨附證七：台南高分院六十七年
    度上更二字地第一二五號刑事判決主文：原判決撤銷，洪月嬌無罪）確定判決在
    案可證。
(三)本件既證明洪阿嬌的偽造文書案件無罪判決在案，足證再審聲請人於六十五年七
    月五日為太太洪阿嬌之輔佐人於言詞辯論庭向審判長陳述意見時，所辯稱郭檢察
    官未免太沒有良知一詞，為合情、合理、合法之辯解，亦與刑法第十二條之規定
    相符，自不構成對於執行職務之公務員當場侮辱之罪，因本案事出郭檢察官自己
    違法亂紀、枉法偵查、泯滅司法良知、濫權起訴在先，且本案最後結果亦為無罪
    判決確定在後，顯已足證再審聲請人代理太太洪阿嬌向審判長所為之陳述意見，
    並不構成對於執行職務之公務員辱罵可言，係基於合法行為所為之辯解。另案偽
    造文書罪已獲改判無罪確定在案，所衍生之本件即為審判長允許下陳述意見之妨
    害公務罪，即同應為無罪判決始符法紀，否則，便是枉法判決，此有一審法官蘇
    鳴東當庭告知事實可證，並請傳喚蘇鳴東到庭對質云云。
二、本件聲請再審意旨，無非係以聲請人因其妻洪阿嬌偽造文書案經檢察官提起公訴
    ，出庭為洪阿嬌之輔佐人，對於執行職務之公務員當場侮辱乙案雖經判決確定，
    然其妻洪阿嬌偽造文書案業經判決無罪在案，故其當庭所言：郭檢察官未經傳訊
    被告洪阿嬌及證人，即提起公訴，未免沒有良心等語，係合情、合理、合法之辯
    解，實不構成對於執行職務之公務員當場侮辱罪，並以證人即審判長蘇鳴東曾於
    審理時告知聲請人當洪阿嬌偽造文書案件獲判無罪時，即可依無罪確定判決提起
    再審之訴，屆時法院自當將對其妨害公務罪還伊清白等語，為此要求傳喚蘇鳴東
    審判長到庭對質結證，以解案情之真實云云。依據法條係以刑事訴訟法第四百二
    十條第一項第二款、第三款、第六款之情形為再審事由；提出之證據，為本院六
    十五年度上易字第八七四二號、及臺灣高雄地方法院檢察署六十五年度偵字第二
    七九號不起訴處分書（被告侯四至）、法務部檢察司中華民國八十五年十月三日
    法８５字檢（一）字第２１９９號書函、臺灣高雄地方法院六十五年度訴字第四
    三六號判決（被告洪阿嬌）、臺灣高雄地方法院檢察署六十五年度偵字第五六三
    九號起訴書（被告甲○○）、最高法院六十七年度臺上字第九○八號判決（被告
    洪阿嬌）、本院六十七年度上更（二）字第一二五號判決（被告洪阿嬌）、臺灣
    高雄地方法院六十五年度易字第一六二三號判決（被告甲○○）刑事判決影本，
    核先敘明。
三、按法院認為無再審理由者，應以裁定駁回之。經前項裁定後，不得更以同一原因
    聲請再審。刑事訴訟法第四百三十四條第一項、第二項定有明文。本件聲請再審
    意旨前曾以發見確實之新證據即上開最高法院六十七年度台上字第九○八號判決
    及本院六十七年度上更（二）字第一二五號判決，向本院聲請再審，業經本院以
    八十六年度聲再字第五三號受理，並認再審無理由，而於八十六年三月十九日裁
    定駁回在案，有上開裁定附卷可稽。茲再審聲請人就此部分聲請再審與前次聲請
    再審關於再審原因之敘述雖繁簡有別，然實質之原因仍屬完全同一，其聲請再審
    程序顯然違背規定，應予駁回。
四、次按受有罪判決之人，已證明其係被誣告或原判決所憑證言經證明為虛偽者，為
    受判決人之利益，固得聲請再審，但須以經（誣告或偽證罪）判決確定，或其刑
    事訴訟不能開始或續行非因証據不足者為限，始得聲請再審，刑事訴訟法第四百
    二十條第一項第二、三款、第二項定有明文。經查：本件原確定判決認定聲請人
    甲○○因其妻洪阿嬌偽造文書案經檢察官提起公訴，於六十五年七月五日上午，
    在原審第三法庭公開審判時，出庭為洪阿嬌之輔佐人，竟對到庭執行職務之檢察
    官郭麟趾當場辱罵郭麟趾檢察官沒有良心之事實，係依據郭麟趾檢察官簽呈之指
    訴，並經調取原審六十五年度訴字第四二一六號洪阿嬌偽造文書案卷宗筆錄核閱
    相符，書記官黃福生亦結證稱：甲○○說此話時，係面對蒞庭檢察官，態度不好
    ，聲音很大，當時旁聽席有很多人，推事制止他不聽等語。而聲請人不否認在上
    開時地有說檢察官沒有良心，僅辯以係在審判長允許下陳述意見，指郭檢察官未
    經傳訊被告洪阿嬌及證人，即提起公訴，未免沒有良心，並無辱罵之犯意。復就
    郭麟趾檢察官對上開偽造文書案到庭執行職務，當場指罵「郭檢察官沒有良心」
    ，自已構成對執行職務之公務員侮辱，其辯解不足採信，因而認定聲請人有刑法
    第一百四十條第一項對於執行職務之公務員當場侮辱之犯行。至所請傳訊證人推
    事許國宏、書記官黃福生與聲請人對質一節，因罪證明確，亦認無必要，業於判
    決理由中剖析綦詳。故聲請人所提前揭證據中，包括最高法院六十七年度臺上字
    第九○八號判決（被告洪阿嬌）與本院六十七年度上更（二）字第一二五號判決
    （被告洪阿嬌）之刑事判決影本，皆非該（本院六十五年度上易字第八七四二號
    刑事判決）確定判決論處聲請人有刑法第一百四十條第一項犯行所憑之依據，且
    聲請人亦未提出受有罪判決之人，已證明被誣告，且經判決確定之證據資料，供
    本院審酌，核與刑事訴訟法第四百二十條第一項第二款、第三款情形顯不相符，
    不能依據該款規定作為再審理由。至聲請人要求傳喚證人蘇鳴東審判長到庭對質
    ，以解案情之真實云云，惟按刑事訴訟法第四百二十條第一項第六款所稱之確實
    新證據，係指該項證據之本體在客觀上可認為真實，不須經調查，即足以動搖原
    判決，使受判決人受有利之裁判者而言，如果證據之真偽尚待調查，即與確實證
    據之意義不符，自不能據為再審之理由，聲請人請求傳訊證人，因該證據之真偽
    尚待調查，則與確實證據之意義不符，且縱令該證人確有對聲請人告稱洪阿嬌之
    偽造文書案件獲得無罪時，其妨害公務罪即可依該無罪確定判決提起再審之訴，
    還其清白等語，仍不足以動搖原判決，是聲請人再審之聲請，為無理由，應予駁
    回。
五、據上論斷，應依刑事訴訟法第四百三十三條、第四百三十四條裁定如主文。
中  華  民  國      九十一      年        十        月      二十三      日
                                臺灣高等法院臺南分院刑事第一庭
                                    審判長法官  茆    臺    雲
                                          法官  李    文    福
                                          法官  蔡    長    林
右正本證明與原本無異。
不得抗告。
                                    法院書記官  李    培    薇
中  華  民  國      九十一      年        十        月      二十三      日
